臺灣臺中地方法院刑事判決
111年度交易字第767號
公  訴  人  臺灣臺中地方檢察署檢察官
被      告  謝松沅


上列被告因過失傷害案件，經檢察官提起公訴（111年度偵字第1
9835號），本院判決如下：
    主    文
謝松沅犯過失傷害致人重傷罪，處有期徒刑肆月，如易科罰金，
以新臺幣壹仟元折算壹日。
    犯罪事實
一、謝松沅於民國110年10月11日上午7時許，駕駛車牌號碼000-
    0000號自用小車客搭戴員工邱太汭，臺中市大里區台74線
    快速道路由烏日往霧峰方向行駛，嗣於同日7時37分許，行
    經臺中市大里區台74線東向33.8公里處時，本應注意汽車在
    行駛途中，變換車道時，應保持安全距離，並應注意車前狀
    況，隨時採取必要之安全措施；且依當時天候晴、日間自然
    光線、柏油路面乾燥、無缺陷、無障礙物、視距良好等情狀
    ，並無不能注意之情事，竟疏於注意及此，貿然變換車道，
    不慎自後追撞其同向前方由洪萬春所駕駛之車牌號碼0000-0
    0號自用小貨車，致洪萬春因此受有左手第二及第三指創傷
    性截肢之重傷害（業經洪萬春撤回告訴）；邱太汭因此受有
    左側硬腦膜下出血併腦水腫、顱底骨骨折、四肢及軀幹多處
    擦傷、臉部及頭皮撕裂傷等傷勢，致嗅覺喪失之重傷害。謝
    松沅於肇事後留在現場，並於臺中市政府警察局霧峰分局霧
    峰交通分隊員警前往處理時在場，當場向據報前來處理尚不
    知肇事人為何人之員警坦承肇事並願接受裁判。
二、案經洪萬春訴由臺中市政府警察局霧峰分局報告、邱太汭委
    任告訴代理人陳佩吟律師訴由臺灣臺中地方檢察署檢察官偵
    查起訴。
    理    由
一、證據能力：
　㈠按被告以外之人於審判外之陳述雖不符刑事訴訟法第159條之
    1至之4等4條之規定，而經當事人於審判程序同意作為證據
    ，法院審酌該言詞陳述或書面陳述作成時之情況，認為適當
    者，亦得為證據，刑事訴訟法第159條之5第1項定有明文。
    本案判決下列所引用被告謝松沅以外之人於審判外之陳述，
    屬傳聞證據，惟被告於本院審理程序表示同意作為證據（見
    本院卷第47頁），本院審認上開證據作成時之情況，應無違
    法取證或不當情事，與本案待證事實間復具有相當之關聯性
    ，以之作為證據應屬適當，依刑事訴訟法第159條之5第1項
    規定，自有證據能力。
　㈡本案判決以下引用之非供述證據，並無刑事訴訟法第159條第
    1項規定傳聞法則之適用，審酌與本件待證事實間均具有關
    連性，且無證據證明係實施刑事訴訟程序之公務員違背法定
    程序所取得，亦無證據證明有何偽造、變造之情事，復經本
    院踐行調查證據程序，是依刑事訴訟法第158條之4之反面解
    釋，自應認均具有證據能力，得作為證據。
二、認定犯罪事實所憑之證據及理由：
　㈠上揭犯罪事實，業據被告於警詢、偵詢、本院審理時均坦承
    不諱（見發查卷第43至44頁、第69至74頁；他卷第33至35頁
    ；本院卷第45至52頁、第159至165頁），核與證人即告訴人
    洪萬春、證人即告訴人邱太汭證述情節相符（見發查卷第45
    至46頁、第79至83頁、第75至78頁；他卷第33至35頁；本院
    卷第45至52頁），復有員警職務報告、臺中市政府警察局道
    路交通事故初步分析研判表、道路交通事故現場圖、道路交
    通事故調查報告表㈠及㈡、現場及車損照片、臺中市政府警察
    局道路交通事故肇事人自首情形紀錄表、臺中市○○○○○○○○○○
    ○○○○○○○○○○○○○○○○○○路○○○○○○○號查詢汽車車籍、證號查詢
    汽車駕駛人、亞洲大學附屬醫院診斷證明書、國立臺灣大學
    醫學院附設醫院新竹臺大分院新竹醫院診斷證明書、臺中榮
    民總醫院診斷證明書(見發查卷第11至42頁、第47至67頁、
    第85至87頁；他卷第13至23頁；本院卷第53至57頁、第167
    至171頁)，足認被告上開任意性自白與事實相符，應堪採信
    。
　㈡按汽車行駛時，駕駛人應注意車前狀況及兩車並行之間隔，
    並隨時採取必要之安全措施；汽車在行駛途中，變換車道時
    ，應依標誌、標線、號誌指示，並不得未保持安全距離及間
    隔，道路交通安全規則第94條第3項、高速公路及快速公路
    交通管制規則第11條第3款分別訂有明文。經查，被告係智
    識健全之成年人，並領有駕駛執照，是其駕駛車輛行經本案
    路段時，理應知悉並注意上述道路交通安全規定，以維交通
    之安全，且本案交通事故發生之時，天候晴、日間自然光線
    、柏油路面、乾燥無缺陷且無障礙物、視距良好，有道路交
    通事故調查報告表㈠、㈡及現場照片在卷可稽，被告顯無不能
    注意之情事存在，而被告竟疏於注意車前狀況，未保持安全
    距離，貿然變換車道，肇致本案車禍事故發生，被告之駕駛
    行為自有過失。
　㈢告訴人邱太汭因本案車禍事故導致嗅覺喪失之情形，且經充
    分治療仍無法恢復正常，有臺中榮民總醫院診斷證明書及國
    立臺灣大學醫學院附設醫院新竹臺大分院新竹醫院111年9月
    30日新竹臺大分院病歷字第1110012518號函文附卷可參（見
    本院卷第155、171頁），核屬刑法第10條第4項第3款規定之
    重傷無訛。此情亦為被告所不爭執，其重傷害結果顯可歸責
    於被告，堪認被告過失行為與告訴人邱太汭所受重傷害結果
    間具有相當因果關係。
　㈣綜上，本案事證明確，被告犯行應堪認定，應予依法論科。
三、論罪科刑：
　㈠核被告所為，係犯刑法第284條後段之過失傷害致人重傷罪。
　㈡被告於車禍事故發生後，留在現場，並向據報前來處理尚不
    知肇事人為何人之員警坦承肇事等情，有臺中市政府警察局
    道路交通事故肇事人自首情形紀錄表在卷可憑（見發查卷第
    47頁），堪認其對於未發覺之犯罪自首而接受裁判，爰依刑
    法第62條前段規定，減輕其刑。
　㈢爰以行為人之責任為基礎，審酌被告駕駛車輛參與道路交通
    ，本應確實遵守交通規則，以維護自身及其他用路人安全，
    惟竟未能謹慎駕車，而有上揭過失，肇致本件車禍事故，其
    因過失而致告訴人邱太汭受傷之行為，雖非如故意行為之惡
    性重大，但被告對於本件車禍之發生，確實具有前揭過失，
    並造成告訴人邱太汭受有上開傷勢，傷勢非輕，所為尚非可
    取；暨考量其於犯後始終坦承犯行，然因與告訴人邱太汭就
    賠償金額有所差距，致尚未與告訴人邱太汭達成和解，復未
    能賠償告訴人邱太汭損害之犯後態度；兼衡被告就本案之過
    失程度、肇事情節、告訴人邱太汭所受之傷勢，暨被告自陳
    為大學肄業、從事玻璃工程、月收入新臺幣2萬8000元、需
    要扶養母親之智識程度、經濟及家庭生活狀況（見本院卷第
    165頁），並參以本案犯罪之動機、目的、犯罪所生之危害
    及前科素行，另考量被告及告訴代理人胡巧玉就本案所表示
    之意見（見本院卷第47、165頁）等一切情狀，量處如主文
    所示之刑，並諭知易科罰金之折算標準，以資懲儆。
四、不另為不受理之諭知部分：
  ㈠公訴意旨另以：被告上開過失行為，致告訴人洪萬春受有左
    手第二及第三指創傷性截肢等傷害，因認被告就此部分亦涉
    有刑法第284條第1項前段之過失傷害罪嫌。然因告訴人洪萬
    春因本件事故所受前揭傷勢，已使其左手之抓握機能嚴重減
    損，且無法藉由醫學治療回復，已達致嚴重減損一肢機能之
    程度，其所受之傷害確屬刑法第10條第4項第4款所規定之重
    傷害無訛。惟因起訴之基本社會事實同一，復經本院於審理
    程序中告知被告上開罪名（本院卷第160頁），無礙於被告
    防禦權之行使，爰依刑事訴訟法第300條之規定，變更起訴
    法條為同法第284條後段之過失傷害致重傷害罪嫌。
  ㈡惟按告訴乃論之罪，告訴人於第一審辯論終結前，得撤回其
    告訴；又告訴經撤回者，法院應諭知不受理之判決，刑事訴
    訟法第238條第1項及同法第303條第3款分別定有明文。本案
    被告對告訴人洪萬春所犯過失傷害致人重傷罪嫌，依刑法第
    287條前段之規定，須告訴乃論。茲因被告已與告訴人洪萬
    春達成調解，並經告訴人洪萬春具狀撤回本案過失傷害告訴
    ，此有臺灣臺中地方法院調解程序筆錄、刑事撤回告訴狀各
    1份在卷可稽（見本院卷第59頁、第63至65頁），揆諸前開
    說明，本應為不受理判決之諭知，惟因檢察官認此部分如成
    立犯罪，與被告前開業經論罪科刑之對於告訴人邱太汭所犯
    過失傷害致人重傷罪，具有想像競合犯之裁判上一罪關係，
    爰不另為不受理之諭知。
據上論斷，依刑事訴訟法第299條第1項前段，判決如主文。
本案經檢察官許景森提起公訴，檢察官陳隆翔到庭執行職務。
中　　華　　民　　國　　111 　年　　11　　月　　3 　　日
                  刑事第五庭    法  官  陳僑舫
以上正本證明與原本無異。
如不服本判決應於收受送達後20日內向本院提出上訴書狀，並應
敘述具體理由；其未敘述上訴之理由者，應於上訴期間屆滿後20
日內向本院補提理由書（均須按他造當事人之人數附繕本）「切
勿逕送上級法院」。
告訴人或被害人如不服判決，應備理由具狀向檢察官請求上訴，
上訴期間之計算，以檢察官收受判決正本之日起算。
                                書記官  劉桉珍
中　　華　　民　　國　　111 　年　　11　　月　　4 　　日
得上訴
附錄本案論罪科刑法條：
中華民國刑法第284條